【裁判字號】    92,上易,2222
【裁判日期】    920904
【裁判案由】    傷害
【裁判全文】
臺灣高等法院刑事判決                          九十二年度上易字第二二二二號
    上  訴  人  臺灣臺北地方法院檢察署檢察官
    被      告  甲○○
                乙○○
右上訴人因被告等傷害案件，不服臺灣臺北地方法院九十二年度易字第四一○號，中
華民國九十二年六月二十五日第一審判決（起訴案號：臺灣臺北地方法院檢察署九十
一年度偵字第二四三○五號、第二五九三八號；移送併辦案號：九十二年度偵字第六
號），提起上訴，本院判決如左：
    主    文
上訴駁回。
    理    由
一、本案經本院審理結果，認第一審判決以被告甲○○係犯刑法第二百七十七條第一
    項之傷害罪，同時審酌被告甲○○犯罪之動機、目的、手段及犯罪後態度等一切
    情狀，量處拘役四十日，並諭知易科罰金之折算標準，同時宣告緩刑二年，認事
    用法，並無不當，量刑亦稱妥適，應予維持。另以不能證明被告乙○○犯罪，而
    為無罪之諭知，經核並無違誤，亦應予維持，並均引用第一審判決書記載之事實
    、證據及理由（如附件）。
二、公訴人上訴意旨以：（一）告訴人丁○○於九十一年一月二十日下午，在臺北縣
    新店市○○路○段一０五巷二一號前，遭被告甲○○、乙○○父子二人毆打一節
    ，業據告訴人丁○○於警訊指明，證人丙○○○於偵查中亦證述甚詳，並有財團
    法人天主教耕莘醫院出具之診斷證明書為證，被告等犯行堪予認定。雖告訴人及
    證人丙○○○就被告等如何毆打告訴人乙節，未於原審調查中敘明，然告訴人與
    證人丙○○○就當日被告甲○○之妻及被告乙○○如何與證人丙○○○發生爭執
    ，告訴人出面制止，被告甲○○父子毆打告訴人等情，於案發一年後，敘述情節
    大致相符，堪信被告乙○○自爭吵時即在場乙節為真實：反觀被告乙○○辯稱其
    當天只在旁觀看，係告訴人及證人丙○○○存心誣陷，惟當時在場之人尚有被告
    甲○○之妻，告訴人若欲誣陷被告乙○○，何不對被告甲○○之妻一同誣陷？顯
    見被告乙○○所辯，係事後卸責之詞，參與毆打之犯行明確。（二）又被告甲○○坦承與告訴人發生拉扯，告訴人亦因此受到傷害，被告甲○○對此有無故意或
    過失責任，原審未詳加闡述，應有判決理由不備之違法。（三）另被告甲○○復
    於九十一年九月二十八日晚間十時許，在臺北縣新店市○○路○段一０五巷二一
    號前，手持鐵棍，先後連續毆打告訴人及證人丙○○○，致告訴人二人身上受有
    多處挫傷、血腫，骨折等傷害，手段凶殘，犯後又否認犯罪，顯無悔意，亦難認
    無再犯之虞，原審僅判決拘役四十日，並緩刑宣告，量刑顯屬過輕，緩刑宣告亦
    有不當等語。
三、惟告訴人丁○○所受下背鈍傷及疑似輕微腎鈍傷等傷害，係因與被告甲○○發生
    爭執，被告甲○○為保護花盆，而與告訴人丁○○互相拉扯，雙雙跌倒受傷所致
    ，被告甲○○、乙○○確未出手傷害告訴人丁○○，業據原審認定無誤，並詳載
    理由依據。再告訴人丁○○及證人丙○○○固均指稱被告二人有毆打告訴人丁○○，然告訴人及證人為夫妻關係，與被告二人利害關係衝突，自不得僅憑告訴人
    丁○○及證人丙○○○片面指訴，即認被告二人有於九十一年一月二十日傷害告
    訴人丁○○之犯行。況以案發時，告訴人丁○○已有七十三歲高齡；被告甲○○
    、乙○○則分別為四十六歲、十九歲之中壯青年男子，倘係被告甲○○、乙○○
    共同毆打告訴人丁○○，告訴人丁○○所受傷害自不可能僅止於下背鈍傷及疑似
    輕微腎鈍傷等傷害。亦見原審認定告訴人丁○○係因與被告甲○○發生爭執，被
    告甲○○為保護花盆，而與丁○○互相拉扯，致雙雙跌倒受傷，應無違誤。又公
    訴人起訴書係載稱：被告甲○○、乙○○共同毆打告訴人丁○○成傷，並未起訴
    被告甲○○與告訴人丁○○相互拉扯時，有任何故意過失，致使告訴人丁○○受
    傷，此部份自非起訴範圍，本院無從審酌。另被告甲○○於原審坦承確有傷害告
    訴人丁○○犯行，並欲與告訴人丁○○、丙○○○和解，賠償告訴人等三萬元，
    乃因雙方就賠償金額無法達成一致，始未能和解，此經原審載明筆錄在卷為憑。
    足認被告甲○○並無公訴人所稱「手段凶殘，犯後又否認犯罪，顯無悔意」之情
    事。原審量處被告甲○○拘役四十日，同時宣告緩刑二年，亦無不當。足見公訴
    人上訴，為無理由，應予駁回。
四、被告甲○○、乙○○經合法傳喚，無正當理由不到庭，爰不待其陳述，逕行判決
    。
據上論斷，應依刑事訴訟法第三百七十三條、第三百六十八條、第三百七十一條，判
決如主文。
本案經檢察官沈明彥到庭執行職務。
中      華      民      國    九十二    年      九      月      四      日
                                    臺灣高等法院刑事第十四庭
                                        審判長法  官  陳  祐  輔
                                              法  官  洪  昌  宏
                                              法  官  陳  國  文
右正本證明與原本無異。
不得上訴。
                                              書記官  蔡  棟  樑
中      華      民      國    九十二    年      九      月      四      日
附錄：本案論罪科刑法條全文
刑法第二百七十七條第一項：
傷害人之身體或健康者，處三年以下有期徒刑、拘役或一千元以下罰金。
犯前項之罪因而致人於死者，處無期徒刑或七年以上有期徒刑；致重傷者
，處三年以上十年以下有期徒刑。
附件：
臺灣臺北地方法院刑事判決                          九十二年度易字第四一號
    上  訴  人  臺灣臺北地方法院檢察署檢察官
    被      告  甲○○
                乙○○
右列被告等因傷害案件，經檢察官聲請簡易判決處刑（九十一年度偵字第二四三○五
號、九十一年度偵字第二五九三八號），本院刑事庭認不宜以簡易判決處刑，改依通
常程序審理，暨移送併案審理（九十二年度偵字第六號），本院判決如左：
    主  文
甲○○連續傷害人之身體，處拘役肆拾日，如易科罰金以參佰元折算壹日；緩刑貳年
。
乙○○無罪。
    事  實
一、緣甲○○與丁○○、丙○○○夫婦為鄰居關係，相處素不和睦，於民國九十一年
    九月二十八日晚間十時許，在臺北縣新店市○○路○段一０五巷二一號前，雙方
    因廢棄物處理糾紛發生爭吵，甲○○竟基於傷害人之身體之概括犯意，手持鐵棍
    先後連續毆打丁○○及丙○○○二人，致丁○○受有右額一公分挫裂傷、右眼眶
    血腫、四肢多處挫傷瘀腫、右腳二‧五公分裂傷、右腰九乘三公分挫傷瘀腫之傷
    害，丙○○○受有右手掌第三節骨骨裂骨折、頭部外傷併頭皮血腫、左上臂及左
    肘挫傷瘀血腫痛、右手肘挫傷疼痛等傷害。
二、案經丁○○、丙○○○訴由臺北縣政府警察局新店分局報請臺灣臺北地方法院檢
    察署檢察官偵查後，向本院聲請簡易判決處刑，惟本院刑事庭認不宜以簡易判決
    處刑，改依通常程序審理，暨移送併案審理。
    理  由
一、訊據被告甲○○固不否認伊確有毆打丙○○○之事實，惟否認有傷害丁○○之行
    為云云，惟查，右揭犯罪事實，業據告訴人丁○○、丙○○○二人於警、偵訊時
    及本院審理中均指訴歷歷，核與證人張范梅、莊貴賢分別於警、偵訊時所證述之
    情節相符，證人張范梅於警訊時證稱：「當時丙○○○來叫我，稱有人要打她，
    我就外出陪同他們夫妻二人走回家中，途經北宜路一○五巷二十一號甲○○家門
    口，因鄭先生不在門口，我就叫霍家夫妻回家，但丁○○又回頭到甲○○家門口
    敲打理論，我怕霍先生受傷就拉著他至路旁，同時間霍太太蹲在對面房子牆邊，
    喊著『打人』，我一回頭就看到甲○○拿著類似鐵棍在打霍太太，我一看見就拉
    開甲○○，他把我甩開，就又直接打霍先生，霍先生遭毆打後就跑開了，之後甲○○又拿鐵棍再度毆打霍太太，霍太太倒在地上。」等語，證人莊貴賢於偵訊時
    則證稱：「我是鄰長，聽到很吵，我起來開監視器，看到霍某倒地，鄭某在那，
    我有喊，張太太也在，監控打開看到一老人跑過，我電一一○，我看到霍太太倒
    地，看到他拿類似金屬的東西，我當場有制止，有打霍太太。」等語，此外復有
    財團法人天主教耕莘醫院所出具之診斷證明書在卷可資佐證，足見告訴人丁○○
    、丙○○○確受有前揭傷情而至該院治療，丙○○○並受有創傷後症候群之情事
    ；參酌卷附之告訴人等二人於警、偵訊中所提出之受傷照片共計三十一張，益證
    告訴人丁○○、丙○○○之指訴應屬實情，堪可採信；綜上，本件事證已明，被
    告甲○○之犯行洵堪認定。
二、核被告甲○○所為，係犯刑法第二百七十七條第一項之普通傷害罪。被告甲○○
    先後傷害丙○○○、丁○○之犯行，時間緊接，方法相同，觸犯構成要件相同之
    罪名，顯係基於概括犯意為之，為連續犯，應依刑法第五十六條之規定以一罪論
    ，並加重其刑。爰審酌被告甲○○與告訴人等原為鄰居關係，本應和睦相處，卻
    因細故即毆傷告訴人等，被告甲○○於犯罪時所受之刺激，告訴人等所受傷害之
    程度，及被告甲○○犯罪後之態度等一切情狀，量處如主文所示之刑，並諭知易
    科罰金之折算標準。末查被告甲○○前未曾受有期徒刑以上刑之宣告，有臺灣高
    等法院被告甲○○之全國前案紀錄表在卷可稽，其經此教訓後，應知警惕，當無
    再犯之虞，本院因認對其所宣告之刑均以暫不執行為適當，爰併予宣告緩刑貳年
    ，以啟自新。至於被告甲○○持以毆打告訴人等二人之鐵棍一支，尚無證據證明
    確屬被告甲○○所有，爰不另為沒收之諭知，併此敘明。
三、公訴意旨另以；被告甲○○、乙○○父子與丁○○、丙○○○夫婦為鄰居關係，
    相處素不和睦，竟於九十一年一月二十日下午一時許，在臺北縣新店市○○路○
    段一０五巷二一號前，雙方因曬衣服影響出入問題發生衝突，甲○○、乙○○竟
    共同基於傷害之犯意，毆打丁○○，致丁○○受有下背鈍傷及疑似輕微腎鈍傷等
    傷害。因認被告甲○○、乙○○涉有共同傷害犯嫌云云。按犯罪事實應依證據認
    定之，無證據不得推定其犯罪事實；又不能證明被告犯罪者，即應諭知無罪之判
    決，刑事訴訟法第一百五十四條、第三百零一條第一項分別定有明文。次按刑事
    訴訟法上所謂認定犯罪事實之證據，係指足以認定被告確有犯罪行為之積極證據
    而言，如未能發現相當證據或證據不足以證明，自不能以推測或擬制之方法，以
    為裁判基礎，苟積極證據不足為不利被告之認定時，即應為有利於被告之認定，
    更不必有何有利之證據，最高法院二十九年上字第三一０五號、三十年上字第八
    一六號及同院四十年臺上字第八十六分別著有判例；本件公訴人認被告等二人涉
    有此部份犯嫌，無非係以告訴人丁○○、證人丙○○○及財團法人天主教耕莘醫
    院九十一年一月二十二日出具之診斷證明書為憑，訊據被告甲○○、乙○○均堅
    決口否認有此部份公訴意旨所指之犯行，被告甲○○辯稱：九十一年一月二十日
    ，雙方因發生爭執，伊為保護花盆與丁○○互相拉扯，兩人均跌倒受傷，伊並無
    毆打丁○○等語；被告乙○○則辯稱：同年一月二十日發生糾紛時，伊僅在一旁
    觀看，並未毆打丁○○等語，經查，依據卷附告訴人丁○○所提出之財團法人天
    主教耕莘醫院九十一年一月二十二日出具之診斷證明書，告訴人丁○○係受有下
    背鈍傷及疑似輕微腎鈍傷等傷害，顯然與被告甲○○辯稱雙方發生爭執，伊為保
    護花盆與丁○○互相拉扯，兩人均跌倒受傷等情相符，告訴人丁○○於警訊時亦
    係指稱：「結果鄭先生就跑過來把我往前一拉，接著我就撲倒地上，．．．．」
    等語，益徵被告甲○○上開所辯應與事實相符，堪可採信，告訴人丁○○與證人
    丙○○○除泛指被告等二人確有出手毆打告訴人丁○○外，對於被告等二人究係
    如何毆打告訴人，致告訴人受有前揭傷情等過程均未言及，揆諸上揭判例意旨，
    既無積極證據證明被告等二人犯罪，自應就被告乙○○部份為無罪之諭知，惟因
    被告甲○○此部份事實與其前揭有罪部份有連續犯裁判上一罪之關係，故不另為
    被告甲○○此部份事實無罪之諭知，併予敘明。
據上論斷，應依刑事訴訟法第四百五十二條、第三百零一條第一項、二百九十九條第
一項前段，刑法第五十六條、二百七十七條第一項、第四十一條第一項前段、第七十
四條第一款，罰金罰鍰提高標準條例第一條前段、第二條，判決如主文。
本案經檢察官賴淑芬到庭執行職務
中      華      民      國      九十二      年    六    月    二十五    日
                                      臺灣臺北地方法院刑事第六庭
                                          法    官    吳  孟  良
右正本證明與原本無異。
如不服本判決，應於判決送達後十日內，向本院提出上訴狀。
                                          書 記 官    田  華  仁
中      華      民      國      九十二      年    六    月    二十六    日
附錄論罪科刑法條
刑法第二百七十七條
傷害人之身體或健康者，處三年以下有期徒刑、拘役或一千元以下罰金。
犯前項之罪因而致人於死者，處無期徒刑或七年以上有期徒刑；致重傷者
，處三年以上十年以下有期徒刑。


司法院資訊處製作；財團法人民間司法改革基金會備份。
